【裁判字號】    98,訴,148
【裁判日期】    980210
【裁判案由】    違反毒品危害防制條例
【裁判全文】
臺灣彰化地方法院刑事判決               98年度訴字第148號
公  訴  人  臺灣彰化地方法院檢察署檢察官
被      告  甲○○
上列被告因毒品危害防制條例案件，經檢察官提起公訴（97年度
毒偵字第4477號），被告於本院準備程序中自白犯罪，本院認有
刑事訴訟法第273 條之1 第1 項之情形，改依簡式審判程序審理
判決如下：
    主  文
甲○○施用第一級毒品，累犯，處有期徒刑柒月。又施用第二級
毒品，累犯，處有期徒刑伍月；扣案之第二級毒品甲基安非他命
小包（合計毛重零點玖公克），均沒收銷毀之；扣案之吸食器
壹支，沒收之。應執行有期徒刑拾月；扣案之第二級毒品甲基安
非他命小包（合計毛重零點玖公克），均沒收銷毀之；扣案之
吸食器壹支，沒收之。
    事  實
一、甲○○前於民國（下同）88年間，因施用毒品案件，經臺灣
    臺中地方法院以88年度毒聲字第3394號裁定送觀察、勒戒後
    ，認無繼續施用施用毒品之傾向，於88年6 月25日執行完畢
    釋放，並由臺灣臺中地方法院檢察署檢察官以88年偵字第13
    326 、14409 號為不起訴處分確定；又於88年間，因施用毒
    品案件，經臺灣臺中地方法院以88年度毒聲字第6477號裁定
    送觀察、勒戒後，認有繼續施用毒品之傾向，由臺灣臺中地
    方法院以89年度毒聲字第933 號裁定令入戒治處所施以強制
    戒治，嗣經裁定停止戒治，於89年10月4 日停止戒治處分付
    保護管束，嗣於90年2 月6 日保護管束期滿未經撤銷而視為
    執行完畢。而此部分所涉刑事責任，則由臺灣臺中地方法院
    檢察署檢察官提起公訴，並經臺灣臺中地方法院以89年度訴
    字第550 號判決分別判處有期徒刑7 月、10月，並定應執行
    有期徒刑1 年3 月確定；詎其仍不知悔改，又於前開強制戒
    治執行完畢釋放後5 年內之91年間，因施用第二級毒品案件
    ，經臺灣臺中地方法院以91年度易字第1129號判決判處有期
    徒刑4 月，如易科罰金以銀元300 元折算1 日確定，上開二
    案經接續執行，甫於93年8 月4 日縮短刑期執行完畢。詎其
    仍不知悔改，復基於施用第一級毒品海洛因之犯意，於97年
    11月24日下午4 時10分回溯72小時內某時，在臺中縣某不詳
    友人之住處，以將海洛因置於香菸內，再以火燒烤吸食其煙
    之方式，施用第一級毒品海洛因1 次。復基於施用第二級毒
    品甲基安非他命之犯意，於97年11月24日下午2 時許，在臺
    中縣清水鎮不詳處所之另一友人處，以將第二級毒品甲基安
    非他命至於玻璃吸食器內，再以火燒烤吸食其煙之方式，施
    用第二級毒品甲基安非他命1 次，嗣於97年11月24日下午3
    時45分許，因交通違規，為警在彰化縣伸港鄉○○路與興工
    路口處盤查查獲，並當場扣得甲基安非他命3 小包（毛重共
    0.9 公克）及吸食器1 支，再對其採集尿液檢驗後，結果呈
    甲基安非他命、可待因、嗎啡陽性反應，始查知上情。
二、案經彰化縣警察局和美分局報請臺灣彰化地方法院檢察署檢
    察官偵查起訴。
    理  由
一、按除被告所犯為死刑、無期徒刑、最輕本刑為3 年以上有期
    徒刑之罪或高等法院管轄第一審案件者外，於刑事訴訟法第
    273 條第1 項程序進行中，被告先就被訴事實為有罪之陳述
    時，審判長得告知被告簡式審判程序之旨，並聽取當事人、
    代理人、辯護人及輔佐人之意見後，裁定進行簡式審判程序
    ；除簡式審判程序、簡易程序及第376 條第1 款、第2 款所
    列之罪之案件外，第一審應行合議審判，刑事訴訟法第273
    條之1 第1 項、第284 條之1 分別定有明文。本件被告甲○
    ○所犯係死刑、無期徒刑、最輕本刑為3 年以上有期徒刑或
    高等法院管轄第一審案件以外之罪，並於本院行準備程序時
    就被訴事實為有罪之陳述，本院合議庭依前揭規定，經評議
    結果，裁定改由受命法官獨任行簡式審判程序，先予敘明。
二、上揭事實，業據被告甲○○於本院行準備程序及審理時均坦
    承不諱，且其於97年11月24日為警查獲時所採取之尿液，經
    送鑑驗結果，確呈甲基安非他命、嗎啡、可待因陽性反應，
    此有彰化縣警察局和美分局委託檢驗尿液代號與真實姓名對
    照認證單及詮昕科技股份有限公司97年12月11日報告編號7B
    290107號濫用藥物尿液檢驗報告各1 紙附卷可稽，又扣案之
    白色結晶體3 小包（合計毛重0.9 公克），經彰化縣警察局
    和美分局員警檢驗結果，確實呈安非他命反應，此有彰化縣
    警察局和美分局毒品初步檢驗報告單1 紙在卷可稽，復有扣
    案之吸食器1 支可資佐證，則被告自白於前開之時、地，分
    別有施用第一級毒品海洛因及第二級毒品甲基安非他命各1
    次等語，核與前揭事證相符，堪以採信。
三、按施用第一、二級毒品為犯罪行為，毒品危害防制條例第10
    條定有處罰明文。故施用第一、二級毒品者，依前揭規定本
    應科以刑罰。惟基於刑事政策，對合於一定條件之施用者，
    則依同條例第20條、第23條之規定，施以觀察、勒戒及強制
    戒治之保安處分。又毒品危害防制條例於92年7 月9 日修正
    公布，自93年1 月9日施行，其中第20條、第23條將施用毒
    品之刑事處遇程序，區分為「初犯」及「5 年內再犯」、「
    5 年後再犯」。依其立法理由之說明：「初犯」，經觀察、
    勒戒或強制戒治後，應為不起訴處分或不付審理之裁定；經
    觀察、勒戒或強制戒治執行完畢釋放後，「5 年內再犯」者
    ，因其再犯率甚高，原實施之觀察、勒戒及強制戒治既已無
    法收其實效，爰依法追訴或裁定交付審理。至於經觀察、勒
    戒或強制戒治執行完畢釋放後，「5 年後再犯」者，前所實
    施之觀察、勒戒或強制戒治已足以遮斷其施用毒品之毒癮，
    為期自新及協助其斷除毒癮，仍適用「初犯」規定，先經觀
    察、勒戒或強制戒治之程序。從而依修正後之規定，僅限於
    「初犯」及「5 年後再犯」二種情形，始應先經觀察、勒戒
    或強制戒治程序。倘被告於5 年內已再犯，經依法追訴處罰
    ，縱其第三次（或第三次以上）再度施用毒品之時間，在初
    犯經觀察、勒戒或強制戒治執行完畢釋放5 年以後，已不合
    於「5 年後再犯」之規定，且因已於「5 年內再犯」，顯見
    其再犯率甚高，原實施觀察、勒戒或強制戒治，已無法收其
    實效，即應依該條例第10條處罰。至於第3 次（或第3 次以
    上）施用毒品之時間，是否宜有期間限制？以多久為適宜？
    則分屬刑事政策、專門醫學之範圍，非審判機關所能決定，
    有待循立法途徑解決（最高法院95年5 月9 日95年度第7 次
    刑事庭會議及97年9 月9 日97年度第5 次刑事庭會議決議參
    照）。查本件被告前於88年間，因施用毒品案件，經臺灣臺
    中地方法院以88年度毒聲字第3394號裁定送觀察、勒戒後，
    認無繼續施用施用毒品之傾向，於88年6 月25日執行完畢釋
    放；又於88年間，因施用毒品案件，經臺灣臺中地方法院以
    88年度毒聲字第6477號裁定送觀察、勒戒後，認有繼續施用
    毒品之傾向，由臺灣臺中地方法院以89年度毒聲字第933 號
    裁定令入戒治處所施以強制戒治，嗣經裁定停止戒治，於89
    年10月4 日停止戒治處分付保護管束，嗣於90年2 月6 日保
    護管束期滿未經撤銷而視為執行完畢，惟其於前開強制戒治
    執行完畢釋放後5 年內之91年間，因施用第二級毒品案件，
    經臺灣臺中地方法院以91年度易字第1129號判決判處有期徒
    刑4 月，如易科罰金以銀元300 元折算1 日確定乙情，此有
    臺灣高等法院被告前案紀錄表及臺灣彰化地方法院檢察署刑
    案資料查註紀錄表各1 份在卷可參。是本件被告施用第一級
    毒品海洛因、第二級毒品甲基安非他命之犯行，雖已逾前次
    強制戒治執行完畢後5 年之期間，然被告既曾於強制戒治執
    行完畢5 年內再犯，並經依法追訴處罰，初已不合於條文所
    定「5 年後再犯」之要件，即與毒品危害防制條例第20條第
    3 項所定適用初犯之規定不符，揆諸首揭決議意旨，本件被
    告已於「5 年內再犯」，顯見其再犯率甚高，無論其後各次
    施用毒品之犯行，是否已逾前次觀察勒戒或強制戒治執行完
    畢後5 年，均毋須再重新施予觀察、勒戒或強制戒治之處遇
    程序，而應依毒品危害防制條第23條第2 項規定，逕予訴追
    處罰。綜上所述，本件犯罪事證明確，被告前開犯行洵堪認
    定，應予依法論科。
四、按海洛因及甲基安非他命係毒品危害防制條例所定之第一級
    、第二級毒品，不得非法施用。是核被告甲○○所為，係犯
    毒品危害防制條例第10條第1 項及第2 項之施用第一級、第
    二級毒品罪。查被告為供施用第一級毒品海洛因及第二級甲
    基安非他命，而分別持有第一、二級毒品之低度行為，應各
    為施用之高度行為所吸收，均不另論罪。又被告所犯上開施
    用第一級毒品海洛因及施用第二級毒品甲基安非他命各2 次
    之犯行，均犯意各別，行為不同，應分論併罰。又查，被告
    前於90年間，因施用毒品案件，經臺灣臺中地方法院以89年
    度訴字第550 號判決分別判處有期徒刑7 月、10月，並定應
    執行有期徒刑1 年3 月確定；又於91年間，因施用第二級毒
    品案件，經臺灣臺中地方法院以91年度易字第1129號判決判
    處有期徒刑4 月，如易科罰金以銀元300 元折算1 日確定，
    上開二案經接續執行，甫於93年8 月4 日縮短刑期執行完畢
    ，有臺灣彰化地方法院檢察署刑案資料查註紀錄表及臺灣高
    等法院被告前案紀錄表各1 份在卷可憑，其於5 年以內再犯
    本件有期徒刑以上之罪，均構成累犯，均應依刑法第47條第
    1 項規定加重其刑。爰審酌被告曾因施用毒品經執行觀察、
    勒戒及強制戒治後，仍未能戒斷其施用毒品之惡習，再犯本
    件施用毒品犯行，足見其雖經觀察、勒戒及強制戒治之治療
    程序，且前已因施用毒品案件，經法院判處有期徒刑確定，
    猶未能戒絕毒品而再次施用，惡行非輕，顯未能善體國家設
    置觀察、勒戒及強制戒治機構，協助毒品施用者戒除毒癮之
    良法美意，惟念及施用毒品本質上係戕害自身健康之行為，
    尚未嚴重破壞社會秩序或侵害他人權益，及其施用第一、二
    級毒品之動機、目的、所生危害及犯罪後坦承犯行態度尚屬
    良好等一切情狀，分別量處如主文所示之刑，並定其應執行
    之刑。又扣案之第二級毒品甲基安非他命3 小包（合計毛重
    0.9 公克），為查獲之毒品，不問是否為被告所有，應依毒
    品危害防制條例第18條第1 項前段之規定，宣告均沒收銷燬
    之。吸食器1 支，係被告所有、供其施用第二級毒品甲基安
    非他命所用之物，業具被告自承在卷，應依刑法第38條第1
    項第2 款之規定，沒收之。
據上論斷，應依刑事訴訟法第273 條之1 第1 項、第299 條第1
項前段，毒品危害防制條例第10條第1 項、第2 項、第18條第1
項前段，刑法第11條、第47條第1 項、第51條第5 款、第38條第
1 項第2 款，判決如主文。
本案經檢察官紀雅惠到庭執行職務。
中    華    民    國    98    年    2    月    10     日
                  刑事第九庭         法  官  黃齡玉
以上正本證明與原本無異。
如不服本判決應於收受判決後10日內向本院提出上訴書狀，並應
敘述具體理由；其未敘述上訴理由者，應於上訴期間屆滿後20日
內向本院補提理由書（均須按他造當事人之人數附繕本）「切勿
逕送上級法院」。
中    華    民    國    98    年    2    月    10     日
                                     書記官  林嘉賢
附錄本案論罪科刑法條全文：
毒品危害防制條例第10條
施用第一級毒品者，處 6 月以上 5 年以下有期徒刑。
施用第二級毒品者，處 3 年以下有期徒刑。
毒品危害防制條例第18條
查獲之第一、二級毒品及專供製造或施用第一、二級毒品之器具
，不問屬於犯人與否，均沒收銷燬之；查獲之第三、四級毒品及
製造或施用毒品之器具，無正當理由而擅自持有者，均沒入銷燬
之。但合於醫藥、研究或訓練之用者，得不予銷燬。
前項合於醫藥、研究或訓練用毒品或器具之管理辦法，由法務部
會同行政院衛生署定之。


司法院資訊處製作；財團法人民間司法改革基金會備份。
